臺中高等行政法院判決
　　　　　　　　　　　　　　　　　九十四年度簡字第八一號
原　　　告　利台貨運有限公司
代　表　人　甲○○
訴訟代理人　丙○○
被　　　告　台中市政府
代　表　人　乙○○
訴訟代理人　丁○○
　　　　　　戊○○
上列當事人間因空氣污染防制法事件，原告不服行政院環境保護
署中華民國九十四年二月廿二日環署訴字第○九三○○八九九二
九號訴願決定，提起行政訴訟。本院判決如下︰
　　主  文
原告之訴駁回。
訴訟費用由原告負擔。
　　事  實
甲、事實概要：緣原告所有車號４６０－ＧＨ營業大貨車，分別
    於民國九十三年八月十七日及同年九月廿三日在台中市南區
    下橋五巷七號之同一地點，經被告所屬環境保護局會同行政
    院環保署環境督察總隊中區督察大隊稽查人員採取油箱內之
    柴油樣品，並委託瑩諮科技股份有限公司（下稱瑩諮公司）
    高雄檢驗室進行檢驗分析，結果硫含量為分別為百分之○．
    五五四及百分之○．二三一，均已超過車用汽柴油成分及性
    能管制標準第四條所規範之柴油成分標準即百分之○．○三
    五。被告以原告違反空氣污染防制法第三十六條第一項規定
    ，並依同法第六十四條規定，分別以九十三年十月十五日府
    授環空字第○九三○一六四六二九號函附第0000000
    000號處分書及同年十一月三日府授環空字第○九三○一
    七五八三八號函附第0000000000號處分書，各裁
    處原告罰鍰新台幣（下同）七萬五千元。原告不服提起訴願
    ，第0000000000號處分書部分為不受理，第00
    00000000號處分書部分則駁回訴願。原告對遭駁回
    部分仍有不服，遂提起本件行政訴訟。
乙、兩造聲明：
一、原告聲明求為判決：九十三年十一月三日府授環空字第○九
    三○一七五八三八號函附第0000000000號處分書
    及該部分之訴願決定均撤銷。
二、被告聲明求為判決：原告之訴駁回。
丙、兩造之陳述：
壹、原告起訴意旨略以：按原告所有系爭車輛，因故障待修而停
    放於原告公司所附設之保修廠，絲毫未曾移動，此可由該車
    輛九十三年八月十七日及同年九月廿三日受檢地點均屬同一
    ，且兩次檢測油箱之剩油量均屬相同，以資為證。是系爭車
    輛既未曾移動，則何來空氣污染？雖被告指摘該檢測地點並
    非汽車維修廠，且當日原告公司之會同檢測人員亦無提出異
    議等語，惟原告公司本身即附設有保修廠，且距離系爭車輛
    停放位置僅約三十公尺爾，是被告所稱顯不足採。又油品之
    抽測乃為突襲式之檢查，原告並無法事先安排負責系爭車輛
    業務之員工陪同，故於本件油品抽測時，原告僅得臨時派員
    陪同，致該員無法知悉系爭車輛故障待修，自無法立即表達
    意見。
貳、被告答辯意旨略以：
一、按使用供交通工具用之燃料，應符合中央主管機關所定燃料
    種類之成分標準，為空氣污染防制法第三十六條所明定之義
    務。被告於九十三年九月廿三日執行柴油車油品採樣作業時
    ，係會同原告公司人員採取該車油箱內之油品，採樣過程原
    告代表均全程參與並確認無異議後於現場採樣紀錄表上簽名
    ，採樣後樣品立即貼上標籤，並於規定期限內送交瑩諮公司
    高雄檢驗室進行油中含硫量檢驗，結果含硫量為百分之○．
    二三一，超過管制標準，違規事實明確。且本件油品係由瑩
    諮公司高雄檢驗室進行之檢驗，該公司係行政院環保署許可
    之檢驗測定機構（許可證字號：環署環檢字第０１２號），
    並許可從事「石油產品含硫量檢測」項目，依行政院環保署
    公告之檢驗方法（能量分散式Ｘ射線熒光光譜分析法）進行
    油品含硫量濃度分析，其所得之檢驗結果自足以做為原處分
    之依據。是被告依法裁處，並無不合。
二、另按系爭車輛於九十三年八月十七日及同年九月廿三日之受
    檢地點確為同一地點，惟該車並非如原告所述絲毫未曾移動
    ，其油箱中油品含硫量由百分之○．五五四變化為百分之○
    ．二三一，證明該車應於不同期間填加補充成份不同油品，
    以維持其燃料之所需。另現場採樣記錄表內登載油箱大小及
    剩油量皆為目視預估數值，並未實際量測，上述記載僅係預
    估管制成果統計用，並不足作為原告所述車輛並未移動之依
    據。
　　理  由
一、按「製造、進口、販賣或使用供交通工具用之燃料，應符合
    中央主管機關所定燃料種類之成分標準及性能標準。．．．
    第一項燃料種類及其成分標準、性能標準、前項販賣、進口
    之許可、撤銷、廢止、紀錄申報及其他應遵行事項之管理辦
    法，由中央主管機關會商有關機關定之。」、「違反第三十
    六條第一項、第二項或依第三項所定管理辦法者，處使用人
    新臺幣五千元以上十萬元以下罰鍰；處製造、販賣或進口者
    新臺幣十萬元以上一百萬元以下罰鍰，並通知限期改善，屆
    期未完成改善者，按日連續處罰。」分別為空氣污染防制法
    第三十六條第一項、第三項及第六十四條所明定。又「本標
    準依空氣污染防制法第三十六條第三項規定訂定之。」、「
    本標準之專有名詞定義如下：．．．二柴油成分：指柴油之
    物理及化學性質，足以影響柴油引擎車輛污染排放者，包括
    硫含量及芳香烴含量等。」、「柴油成分標準，如下表：硫
    含量，０．０３５ｗｔ％，ｍａｘ。．．．」車用汽柴油成
    分及性能管制標準第一條、第二條第二款及第四條亦分別定
    有明文。另「違反本法第三十六條規定，使用柴油不符合成
    分標準者，依下列規定處罰使用人：．．．三硫含量超過０
    ．１ｗｔ％以上者，其為小型車每次處新臺幣三萬元，其為
    大型車每次處新臺幣七萬五千元。．．．」為交通工具違反
    空氣污染防制法裁罰準則第二條第一項第三款所明定。
二、本件原告所有車號４６０－ＧＨ營業大貨車，於九十三年九
    月廿三日在台中市南區下橋五巷七號，經被告所屬環境保護
    局會同行政院環保署環境督察總隊中區督察大隊稽查人員採
    取油箱內之柴油樣品，並委託瑩諮公司高雄檢驗室進行檢驗
    分析，結果硫含量為百分之○．二三一，已超過車用汽柴油
    成分及性能管制標準第四條所規範之柴油成分標準即百分之
    ○．○三五。被告以原告違反空氣污染防制法第三十六條第
    一項規定，並依同法第六十四條規定，處原告罰鍰七萬五千
    元。原告不服，循序提起行政訴訟。
三、原告訴稱：原告所有系爭車輛，因故障待修而停放於原告公
    司所附設之保修廠，該車輛於九十三年八月十七日受檢後，
    因故障待修，即未移動，被告於同年九月廿三日檢測該車輛
    地點均屬同一，被告認原告另有空氣污染行為，以原處分再
    行處罰，自有違誤等語。
四、經查，原告所有車號４６０－ＧＨ營業大貨車，雖於九十三
    年八月十七日經被告在台中市南區下橋五巷七號，採取油箱
    內之柴油樣品，並委託瑩諮公司高雄檢驗室進行檢驗分析，
    結果硫含量為百分之○．五五四，已超過車用汽柴油成分及
    性能管制標準第四條所規範之柴油成分標準即百分之○．○
    三五，被告以原告違反空氣污染防制法第三十六條第一項規
    定，並依同法第六十四條規定，以九十三年十月十五日府授
    環空字第○九三○一六四六二九號函附第00000
　　00000號處分書處原告罰鍰七萬五千元在案。惟該車輛
    於九十三年九月廿三日在上開地點再經被告採取油箱內之柴
    油樣品，並委託瑩諮公司高雄檢驗室進行油中含硫量檢驗，
    結果含硫量為百分之○．二三一，超過上開管制標準，有現
    場採樣記錄表及油品檢驗報告在卷可稽。又瑩諮公司係行政
    院環保署許可之檢驗測定機構（許可證字號：環署環檢字第
    ○一二號），並許可從事「石油產品含硫量檢測」項目，依
    行政院環保署公告之檢驗方法（能量分散式Ｘ射線熒光光譜
    分析法）進行油品含硫量濃度分析，其以科學專業所得之檢
    驗結果，自值採信。
五、次查，系爭車輛於九十三年八月十七日及同年九月廿三日之
    受檢地點雖為同一地點，惟該車輛停放位置有所差異，此可
    由原處分卷附之二次油品檢驗報告內之現場照片，顯示九十
    三年九月廿三日被告稽查人員第二次抽取該車輛油箱之柴油
    時，依橫向停車格線與前輪間隔，該車輛停放位置較九十三
    年八月十七日被告稽查人員第一次抽取柴油時遠離橫向停車
    格線，已難認車輛經被告第一次檢測後均未移動。又該車輛
    為經營貨運公司之原告之營業工具，其維修達一個月之久，
    致該車輛無法參加營運，亦違事理，且原告公司人員於被告
    第二次檢測時，亦未對被告稽查人員表示該車輛於維修中，
    停放一個月均未行駛等情。再者，該車輛油箱中油品含硫量
    由百分之○．五五四變化為百分之○．二三一，二者均遠超
    出上開含硫量為百分之○．○三五之管制標準，又此二次含
    硫量為百分之○．五五四及百分之○．二三一，其數值差距
    甚遠，亦非屬檢驗正常誤差之情形。另柴油雖有揮發性，如
    該車輛放置一個月期間不使用，致油箱中之柴油之含硫成分
    隨著揮發，被告稽查人員於同年九月廿三日第二次檢測該車
    輛油箱之柴油時，則柴油含硫量應不致有所變化，如因柴油
    中含硫成分無法揮發或揮發性較柴油低，則含硫量應高於被
    告於九十三年八月十七日第一次檢測時之數值，惟第二次檢
    測時之含硫量為百分之○．二三一，遠低於第一次檢測時含
    硫量為百分之○．五五四，足認該車輛係於被告第一次檢測
　　後，再填加補充成份不同油品，以維持其燃料之所需，方有
    此含硫量之變化，原告稱該車輛於被告第一次檢測後未曾移
    動，自難採信。
六、綜上所述，原告所有系爭營業大貨車，經被告稽查人員於九
    十三年九月廿三日在台中市南區下橋五巷七號，採取油箱內
    之柴油樣品，經送檢驗結果，硫含量為百分之○．二三一，
    已超過車用汽柴油成分及性能管制標準第四條所規範之柴油
    成分標準即百分之○．○三五。被告以原告違反空氣污染防
    制法第三十六條第一項規定，並依同法第六十四條規定，以
    九十三年十一月三日府授環空字第○九三○一七五八三八號
    函附第0000000000號處分書處原告罰鍰七萬五千
    元，依法並無違誤，訴願決定對此部分予以維持，亦無不合
    。原告請求撤銷上開處分及關於此部分之訴願決定，為無理
    由，應予駁回。另本件依卷內資料及兩造於本院調查庭時之
    陳述，事證已臻明確，本院亦認並無經言詞辯論之必要，爰
    不經言詞辯論而判決之，均併予敘明。
據上論結，本件原告之訴為無理由，依行政訴訟法第二百三十三
條第一項、第二百三十六條、第一百九十五條第一項後段、第九
十八條第三項前段，判決如主文。
中　　華　　民　　國　九十四　年　六　　月　十 五　　日
                            法  官　許　武　峰
以上正本證明與原本無異。
如不服本裁定，應於裁定送達後10日內以書狀敘明理由，經本院
向最高行政法院提起抗告（須依對造人數附具繕本）；並應預繳
送達用雙掛號郵票390元（34元及5元郵票各10份)。
中　　華　　民　　國　九十四　年　六　　月　十 五　　日
                            書記官  王  永  慶
